臺灣高等法院刑事判決　　　　　　　　96年度上訴字第2575號
上　訴　人　臺灣臺北地方法院檢察署檢察官
被　　　告　丙○○
選任辯護人　葉鞠萱律師
上列上訴人因被告偽造文書等案件，不服臺灣臺北地方法院94年
度訴字第784號，中華民國96年5月3日第一審判決（起訴案號：
臺灣臺北地方法院檢察署93年度偵字第20832號、94年偵字6106
號），提起上訴，本院判決如下：
    主  文
上訴駁回。
    理  由
一、公訴意旨略以：被告丙○○係「永達精品店」負責人，明知
    「PS設計圖」、「Play Station」、「koei 及圖」、「三
    國無雙」、「XBOX及圖」分別經新力公司（代表人久多良木
    健，公司址設日本國東京都港區赤阪7丁目1番1號，申請註
    冊商標時，亦有使用「日商蘇妮股份有限公司」之名稱）、
    日商光榮股份有限公司（下稱日商光榮公司）、微軟公司向
    經濟部中央標準局（現改制為智慧財產局，下稱智慧局）申
    請註冊核准，註冊為第710454號、672666號、0000000號、
    0000000號、0000000號、969992號、0000000號商標，並指
    定使用於電腦、中央處理機、錄有電腦遊戲程式之光碟、光
    碟及已錄磁碟／磁片、電腦碟片、電視遊樂器、電視遊樂器
    軟體等商品之商標權，近年在全球個人電腦遊樂器市場行銷
    甚廣，品質著有商譽，為業界及消費大眾所共知，而「PS設
    計圖」、「Play Station」、「koei及圖」、「三國無雙」
    、「XBOX及圖」之商標專用期間分別自民國85年03月16日至
    95年03月15日、84年03月1日至104年02月28日、91年09月16
    日至101年9月15日，92年02月16日至102年2月15日，90年11
    月16日至100年11月、92年1月16日至100年11月15日、92年1
    月16日至102年1月15日。且其中日商光榮公司註冊之商標，
    並全部授權予臺灣光榮綜合資訊股份有限公司（下稱臺灣光
    榮公司）使用，又「PlayStation 2」與「XBOX」系統遊戲
    軟體光碟內所儲存之「Library Programs」與「XBOX Devel
    opementKit」電腦軟體分別為新力公司與微軟公司享有著作
    權之電腦程式著作，非經新力公司或微軟公司之同意或授權
    ，不得擅自重製、散布或意圖營利而交付。詎丙○○竟出於
    意圖販售仿冒新力公司、臺灣光榮公司及微軟公司之商標商
    品及盜版著作物以營利之犯意，先自友人或其弟處取得盜版
    遊戲光碟後，自91年間某不詳日時起至93年11月18日16時15
    分為警查獲時止，在「永達精品店」及其位於臺北市○○區
    ○○街373巷38號4樓住處內，以電腦燒錄機燒錄之方式，重
    製「真三國無雙」、「真三國無雙三猛將傳」、「紅海2
    」、「惡靈古堡」、「王牌飛行員」、「首都高賽車」、「
    駭客任務」、「太鼓達人四代目」、「遊戲王」、「AMPED2
    」等遊戲軟體予不特定人牟利，且仿冒之光碟片透過電視遊
    樂器執行時，在電視畫面亦出現擅自製作之「PS設計圖」、
     「PlayStation」與「XBOX」之商標圖樣，及包裝外觀仿冒
    使用新力公司、微軟公司、日商光榮公司授權臺灣光榮公司
    使用之商標圖樣，為相同之使用，致與新力公司等所產銷之
    真品混淆，均足以生損害於新力公司、臺灣光榮公司、微軟
    公司，而行使偽造之私文書，足以生損害於上開公司商標、
    著作權及商譽等權益。嗣於93年11月18日16時15分許，為內
    政部警政署保安警察第二總隊第五大隊持臺灣臺北地方法院
    核發之搜索票在前址「永達精品店」及臺北市○○區○○街
    373巷38號4樓丙○○住處搜索查獲，並扣得丙○○所有供犯
    罪或預備供犯罪所用之盜版遊戲光碟475片、電腦含燒錄機1
    台、空白光碟150片，因認被告此部分涉有違反商標法第八
    十二條、刑法第二百十六條、第二百十條、第二百二十條及
    著作權法第九十一條之一第一項、第九十一條第三項之罪嫌
    。
二、本件公訴意旨認定被告丙○○有前述罪嫌，係以告訴代理人
    之指訴、證人許朝欽之證詞、勘驗筆錄、商標註冊證、鑑識
    證明、搜索翻拍照片、扣押物品清單、永達精品店營業登記
    資料公示查詢內容、網頁列印資料等，為其主要論據。訊據
    被告固承認有於前、述時地為警查獲盜版之新力公司、微軟
    公司遊戲光碟片（詳細片名、片數依原審勘驗後附表為準）
    及前述電腦、空白光碟片之事實，惟堅詞否認有何重製或販
    賣盜版遊戲光碟之犯行，辯稱：當日搜索及清點過程有眾多
    瑕疵，因此扣得之物品並無證據能力，扣押物品中應無臺灣
    光榮公司之遊戲光碟片，該部分光碟係他人任意加入扣案物
    中；承辦本案之員警於原審證稱並未親眼見到被告有重製或
    販賣光碟之犯行，且店內並未查獲任何目錄、倉庫顯示被告
    平日有為販賣光碟行為；再參酌扣案電腦為一般家用電腦，
    不可能用以大量重製光碟，況檢察官依被告店內之會員名冊
    隨機挑選會員到庭作證，其等均稱被告並未販賣盜版光碟，
    足見被告所言屬實。至其餘扣案之盜版光碟，係被告平日蒐
    集所得或是客人放在店內供測試用之片子等語。經查：
(一)、本案搜索之發動係由檢舉人A1即甲○○檢舉後，員警至現場
    勘查提出探訪報告表，並經臺灣光榮公司提出商標註冊證等
    文件表明其為著作權人，原法院經審查後准予核發搜索票方
    扣得扣案物品，有九十三年度警聲搜字第一四二八號卷內之
    檢舉人筆錄、臺灣光榮公司代理人筆錄及所附商標證，以及
    員警探訪報告書、搜索票各一件在卷可稽。又該檢舉人確曾
    以電話檢舉多次，檢舉人亦有真實年籍存在，嗣經檢舉人提
    供買到之盜版光碟到場檢舉，承辦員警黃順華遂予受理，並
    與同事潘皇仲到現場勘查，之後向原審法院聲請搜索票乙節
    ，業經證人黃順華、潘皇仲於原審審理時到庭證述明確（原
    審卷二第五三至五四、五七頁），復有電話檢舉諮詢案件紀
    錄表一紙附卷為憑（原審卷一第三五四頁），足見員警申請
    搜索票時檢附之相關文件確實存在，並無虛偽作假之情形，
    且搜索之發動以相關資料足以顯示被告有犯罪嫌疑即為已足
    ，本毋需以嚴格證明方式為之，故上開文件已足顯現被告有
    犯罪嫌疑，前開搜索程序自屬合法，依此取得之證據當有證
    據能力。再本案之扣押物品目錄表上均有被告所按之指印，
    業據被告自承無誤（偵查卷第四七至八五頁，原審卷二第五
    九頁），雖其中數頁並非被告之字跡（偵查卷第七五至八十
    頁），但清點當時被告與其律師均有全程在場，被告有在清
    冊上蓋指印，當時也有錄影，可能是有同事心急就幫被告寫
    上名字等語，業經黃順華到庭證述屬實，並有清點扣押物之
    錄影帶翻拍照片一份存卷可查（原審卷二第五六、八七至八
    九頁）。又經本院於九十五年二月二十四日調取扣案物勘驗
    結果，光碟分別以透明膠帶、資料夾或牛皮紙袋封緘，其中
    牛皮紙袋所裝之光碟即為侵害臺灣光榮公司著作權之光碟，
    該牛皮紙袋上有被告之簽名及指印，有勘驗筆錄及照片各一
    份在卷可考（原審卷一第二二八、二三三頁），足見該牛皮
    紙袋內之光碟業經被告清點核對無誤。再經原審勘驗搜索與
    清點扣押物過程之錄影帶結果，發現被告與辯護人幾乎全程
    在場，被告並有做逐片清點之動作，清點過程中並無人任意
    挪動放置在桌上之扣案物，雖將扣案物裝箱時，因攝影角度
    與之前清點扣押物之角度不同，致畫面有不連貫之情形，且
    未看到被告有清點光碟後立即放入牛皮紙袋、隨後封緘之動
    作，但在裝箱過程中可見到員警拿一牛皮紙袋放入，被告當
    時坐在旁邊，並未提出任何異議，有勘驗筆錄一份附卷為憑
    （原審卷第一四五至一四八頁），是本案扣案光碟約有三、
    四百片，清點過程甚為冗長，被告既與辯護人幾乎全程在場
    ，員警亦全程錄影，被告與辯護人當無任令員警隨意增刪扣
    案物而未表示異議之情形。至辯護人雖偶有離開清點現場之
    情形，然此係辯護人自行放棄在場之權利，並非員警以不當
    方式限制辯護人在場，故辯護人稱員警趁其不在場時加入該
    牛皮紙袋，顯屬臆測之詞，不足採信。況本院於九十五年二
    月二十四日調取扣案物勘驗時，被告並未對該牛皮紙袋內扣
    案物是否經其確認乙事提出異議，由此益見該牛皮紙袋內之
    扣案物，確為本案扣押物，並非他人事後增刪之物，應可認
    定，故上開扣案物亦有證據能力。
(二)、新力公司、臺灣光榮公司與微軟公司分別享有如起訴書所載
    之商標權與著作權，有商標註冊證及各項權利證明文件存卷
    可參，且為被告所自承。而經原審逐片勘驗扣案物後，扣案
    物中侵害日商與臺灣光榮公司商標與著作權之光碟片總計有
    九片（原審卷一第二三二頁）、侵害新力公司商標與著作權
    之光碟片總計有九十三片（原審卷一第三四六頁）、侵害微
    軟公司商標權、著作權之光碟片總計有一百一十六片（原審
    卷一第二八九至二九二頁），是被告持有上揭盜版光碟之事
    實，固屬明確，但依上開勘驗後之附表明細，可知每一不同
    片名內容之光碟，絕大多數只有一片，少部份同時存在二片
    、四片，則被告辯稱上開光碟係供自己收藏留用或客戶寄放
    之測試片，並無販賣營利之意，即非全然無據。告訴代理人
    乙○○雖指稱一般販賣盜版光碟之業者，為免為警查緝，通
    常只留有一片，迨客戶訂購後方始重製等語（偵查卷第一五
    八頁），但此縱為違法業者之常態，亦不能以此推翻一般人
    可能自行留藏多數不同遊戲光碟之嗜好，故本案被告有無非
    法重製與販賣之犯行，自應審酌有無其他證據足以佐證。
(三)、證人黃順華雖證稱檢舉人甲○○表示有自被告處購得盜版光
    碟，但檢舉人之檢舉筆錄僅能作為發動偵查搜索之證據，若
    其陳述未依法定程序具結詰問，自不得作為認定被告有罪之
    嚴格證明證據。而甲○○經原審及本院合法傳、拘未到，無
    法到庭具結接受詰問，自不得以其檢舉筆錄作為認定被告有
    販賣盜版光碟之證據。又證人黃順華與潘皇仲至現場勘查時
    ，並未發現被告有重製或販售盜版光碟之犯行，亦據其等於
    原審審理時證述在卷（原審卷二第五八、六二頁）。且檢察
    官於偵查中依被告店內之會員名冊，隨機選擇傳喚證人王宏
    森、李俊毅、許朝欽等人到庭後，其等均稱在被告店內購買
    之遊戲片是正版片，並未向被告買過盜版光碟等語（偵查卷
    第一八一至一八三頁）；再經原審傳喚被告之客戶劉慶鴻到
    庭，其亦稱：九十三年九月至十一月間曾拿盜版光碟至被告
    店內寄放，是用夾子夾起來，約有三十幾片，是從網路上買
    的，因為拿主機給被告修，有些片子讀不到，被告叫其把片
    子拿去給他看，看是片子的問題還是主機的問題，後來要去
    拿主機時，被告說片子被警察搜走等語明確（原審卷二第六
    七至六九頁）。再參酌本案並未查獲被告有在網路上刊登廣
    告販賣盜版光碟，亦未在被告店內查獲盜版光碟販賣目錄或
    銷貨單據等物，足見被告辯稱並未販賣盜版光碟予他人，有
    些盜版光碟是客人寄放等語，尚屬有據。至員警雖在被告住
    處查扣內含燒錄機之電腦一台以及空白光碟一百五十片，但
    一般人會持有上開物品，亦屬常見之事，無法以此遽認被告
    有從事重製盜版光碟之犯行。而告訴代理人之指述，亦僅能
    證明被告持有盜版光碟之事實，無法進而證明其有重製或販
    賣之犯行。此外，又查無其他積極證據，足以證明被告有起
    訴書所載之前開犯行，尚屬不能證明被告犯罪，原審為無罪
    之諭知，核無不合，公訴人上訴意旨仍指一般販賣盜版光碟
    業者，通常僅保留母片一片，待客戶訂購始進行重製，又檢
    舉人甲○○雖未到庭具結作證，但其陳述應無受到影響云云
    而指摘原判決不當，為無理由，應予駁回。
據上論斷，應依刑事訴訟法第368條，判決如主文。
本案經檢察官沈世箴到庭執行職務。
中　　華　　民　　國　　96　　年　　8 　　月　　21　　日
　　　　　　　　　刑事第八庭審判長法　官  鄭文肅
  　　　　　　　　　　　　　　　　法  官  張明松
        　　　　　　　　　　　　　法  官  蔡光治
以上正本證明與原本無異。
不得上訴。
                                  書記官  陳韋杉
中　　華　　民　　國　　96　　年　　8 　　月　　28　　日
